【裁判字號】    95,台非,251
【裁判日期】    951012
【裁判案由】    業務侵占等
【裁判全文】
最高法院刑事判決              九十五年度台非字第二五一號
上訴人  最高法院檢察署檢察總長
被  告  甲○○
上列上訴人因被告業務侵占等案件，對於台灣高等法院中華民國
九十二年十二月二十三日第二審確定刑事判決（九十二年度上訴
字第一二八０號，起訴案號：台灣士林地方法院檢察署八十九年
度偵字第五六八六號），認為部分違法，提起非常上訴，本院判
決如下：
    主  文
上訴駁回。
    理  由
本件非常上訴理由稱：「按除有特別規定外，被告未於審判期日
到庭而逕行判決者，其判決當然為違背法令，刑事訴訟法第三百
七十九條第六款定有明文，又同法第二百七十二條規定第一次審
判期日之傳票，至遲應於七日前送達，刑法第六十一條所列各罪
之案件，至遲應於五日前送達，同法第三百六十四條規定第二審
之審判，準用第一審審判之規定。本案原審於九十二年十月十七
日行準備程序時，法官諭本案候核辦，並未諭知下次行審判程序
，亦未當庭諭知九十二年十二月九日為審判期日，被告亦未接獲
原審審判期日傳票之送達，僅收受原審於九十二年十二月四日製
作，同年月九日審理之『九十二年度重附民字第一０六號』刑事
傳票，況該傳票係審理期日以後之同年月十日始寄存於蘭雅派出
所，有被告提出之刑事傳票、郵務送達通知書影本各一紙可證，
足見原審九十二年十二月九日之審判期日，被告顯未經合法傳喚
。又按被告享有直接詰問證人之權利，刑事訴訟法第一百六十六
條第一項訂有明文，而憲法第十六條保障人民之訴訟權，就刑事
被告而言，包含其在訴訟上應享有充分之防禦權，刑事被告詰問
證人之權利，即屬該等權利之一，且屬憲法第八條第一項規定，
非由法院依法定程序不得審問處罰之正當法律程序所保障之權利
，為確保被告對證人之詰問權，證人於審判中，並接受被告之詰
問，其陳述始得作為認定被告犯罪事實之判斷依據（司法院大法
官會議釋字第五八二號解釋參照）。原審於民國九十二年十二月
九日審理時，證人陳銘德到庭陳述，而原審判決理由亦援引該證
人之證言，作為被告犯罪事實判斷之依據，本件被告因病行動不
便，又未接獲原審審判期日傳票，未能於審判期日到庭，以致喪
失詰問證人之權利。原審竟依刑事訴訟法第三百七十一條規定以
被告經合法傳喚，無正當理由於審理期日不到庭，而不待其陳述
逕行判決，顯然違法。案經確定，爰依刑事訴訟法第四百四十一
條、第四百四十三條提起非常上訴，以資糾正。」等語。
本院按被告經合法傳喚，無正當理由不到庭者，得不待其陳述，
逕行判決。刑事訴訟法第三百七十一條定有明文。卷查，原審於
民國九十二年十二月九日審判期日之被告甲○○傳票，係早於同
年十月十七日下午十五時三十分在原審法院送達予被告本人親自
簽名收受，有送達證書附卷（見原審九十二年度上訴字第一二八
０號卷第一九三頁）可稽；該法院亦同時送達該審判期日通知書
予被告選任辯護人吳宏山、丁志達律師二人（送達證書附於同上
卷第一九六、一九七頁），均於審判期日七日之前為送達，自屬
合法之送達、傳喚。既已合法送達，被告未到庭，則原審即依上
開規定，不待其陳述，逕予判決，於法自係有據，並無違反刑事
訴訟法第三百六十四條、第二百七十二條之規定，亦無同法第三
百七十九條第六款之違法情事。本件非常上訴意旨，指摘原判決
關於業務侵占罪部分，未經合法送達傳票，即逕予判決，違反刑
事訴訟法第三百七十一條規定等情，顯無理由，應予駁回。
據上論結，應依刑事訴訟法第四百四十六條，判決如主文。
中    華    民    國  九十五  年    十    月   十二   日
                      最高法院刑事第四庭
                          審判長法官  池  啟  明
                                法官  郭  毓  洲
                                法官  韓  金  秀
                                法官  黃  梅  月
                                法官  洪  明  輝
      本件正本證明與原本無異
                                      書  記  官
中    華    民    國  九十五  年    十    月   十六   日
                                                Ａ


司法院資訊處製作；財團法人民間司法改革基金會備份。
